臺灣桃園地方法院刑事判決　
111年度簡上字第292號
上  訴  人  
即  被  告  王黃春玉




上列上訴人即被告因妨害公務案件，不服本院於中華民國110年1
2月20日之110年度壢簡字第980號第一審刑事簡易判決（聲請簡
易判決處刑案號：110年度偵字第19430號），提起上訴，本院管
轄之第二審合議庭判決如下：
    主  文
上訴駁回。
    理  由
一、本案經本院審理結果，認原審以上訴人即被告王黃春玉犯修
    正前刑法第140條第1項之於公務員依法執行職務時，當場侮
    辱，處拘役45日，如易科罰金以新台幣1000元折算1日（原
    審未及比較新舊法，然於判決結果不生影響，詳後述）。經
    核認事用法並無違誤，量刑也屬妥適，應予維持，就本案事
    實、證據及理由，均引用原審刑事簡易判決及臺灣桃園地方
    檢察署檢察官聲請簡易判決處刑書之記載（如附件），並補
    充說明理由如下述「三、經查」。
二、被告上訴理由略以：我警詢時自白因為沒有全程錄音所以沒
    有證據能力，另外，是警員先違法壓制我身體，且我所講「
    垃圾鬼」也不是對警員講等語。
三、經查：
  ㈠被告於110年4月3日之警詢筆錄有證據能力：
　⒈刑事訴訟法第100條之1第1項固規定：訊問被告，應全程連續
    錄音；必要時，並應全程連續錄影；同條第2項亦規定：筆
    錄內所載之被告陳述與錄音或錄影之內容不符者，除有前項
    但書情形外，其不符之部分，不得作為證據，同法第 100條
    之2亦準用同法第100條之1規定。考其立法目的，在於建立
    訊問（或詢問）筆錄之公信力，並擔保其程序之合法正當，
    亦即擔保犯罪嫌疑人對於訊問之陳述，係出於自由意思及所
    述與筆錄記載內容相符。如果犯罪嫌疑人之陳述，能證明係
    基於自由意思而非出於不正之方法，且其自由之陳述與事實
    相符，縱令於訊問時未經全程連續錄音，致程序稍嫌微疵，
    仍難逕謂該筆錄當然無證據能力（最高法院110年度台上字
    第2066號判決意旨參照）。
　⒉本院於準備程序勘驗被告於110年4月3日之警詢錄影檔案結果
    ，檔案全長為28分56秒，全程之晝面均模糊，然可辨認即為
    被告，另檔案全程均未錄到音，被告全程動作和緩並無激動
    之情，有本院勘驗筆錄在卷可稽（本院簡上卷64頁），足見
    被告全程動作和緩並無激動之情，未見警方有何強暴、脅迫
    之行為，又警詢全程僅有為28分56秒，難認有何疲勞問訊之
    情，且被告於該警詢後段也供稱：沒有對我刑求逼供等語（
    偵卷13頁），況自偵查起迄原審判決宣示時止，均未見被告
    提及其上開警詢時有遭不正詢問致違背自由意志而為陳述之
    情，足認被告上開警詢係在自由意志下所為之任意性供述。
    再者，就警詢筆錄之真實性言之，被告於警詢筆錄末頁已簽
    名並按捺指印確認該筆錄記載內容之真實性，復依警詢筆錄
    內容觀之，被告除自承有罵員警「垃圾鬼」外，復以員警壓
    住其身體，其很痛才會出此髒口置辯，更供稱案發時其之機
    車停在路旁邊，不會妨害他人小客車離開，其要提供其當時
    機車停放位置照片予檢察官等語（偵卷12頁），可見對被告
    有利之部分均已據筆錄員警填製於筆錄內，筆錄內容可信為
    真實。加以警方於製作該警詢筆錄時，確有錄影，但因錄音
    功能與電腦設備未相容，故僅錄有雜音而未能清楚錄製警詢
    過程，此有桃園市政府警察局楊梅分局111年8月16日楊警分
    刑字第1110028519號函在卷可稽（本院簡上卷71頁），可見
    本案係因錄音設備與電腦系統不相容，而未錄得被告警詢錄
    音陳述，並非警方為故意所為。綜此，本院認被告上開警詢
    係在自由意志下之任意性陳述，且與筆錄記載相符，自不因
    前揭些許瑕疵而影響該警詢筆錄之證據能力。被告辯稱該警
    詢筆錄無證據能力等語，並無理由。
  ㈡被告於警員盧彥軍依法執行職務時以「垃圾鬼」等語當場辱
    罵：
　　證人盧彥軍於本院審理時具結證述：我們接獲110 報案說上
    述時地有糾紛、吵架，所以我是巡邏，我就前往。我看到王
    黃春玉還有跟他常常有糾紛的應該是叫黃章亮在現場，他們
    有口角，然後我們問說是誰報案的，他們說他們都有報案，
    黃章亮是說他現在要離開，王黃春玉不給他離開，我們看了
    一下怎樣叫不給他離開，因為那個巷子大概只有一台轎車可
    以行駛的寬度，我看到王黃春玉的機車45度角斜停在巷子的
    中間，或幾乎是三分之二，我就問一下王黃春玉是什麼情形
    ，就是問他們在吵什麼，我有跟王黃春玉說現在人家要離開
    ，你的機車要移一下，不然人家沒辦法開車走，王黃春玉沒
    有要自己去疑車，她也比較激動，我們有他說這樣子有一點
    涉嫌強制罪，我當下認為她一定要移，我認為這不是一件很
    大的事情，我就把她的機車移到靠旁邊柵欄，我就跟黃章亮
    先生說你可以走了，因為我們也不希望他們一直在現場吵架
    ，大概這樣。後來移動完車之後黃章亮先走，我們也要走了
    ，王黃春玉就情緒激動，一直罵我們說我們都站在對方的立
    場，說我們沒有公平處理，當時我們沒有理她，回頭要走向
    我們的巡邏車，我離開她大概已經十步左右，她還是一直在
    罵，我就聽到她用台語說「垃圾鬼」，我就回頭走回去，警
    告她妳罵什麼，妳罵誰等語（本院卷86頁）。復經本院勘驗
    警員密錄器錄影檔案結果，被告確有將停放機車停放在狹窄
    道路上致他人休旅車無法出入，經警員盧彥軍到場勸阻被告
    移車而未果，盧彥軍遂將被告機車移至路旁使休旅車得以駛
    出，後於播放時間第6分44秒起，盧彥軍離開現場時，因現
    場風大，聽不清楚被告在盧彥軍警員背後辱罵之內容，然盧
    彥軍於離開時聽聞此情立即轉身走向被告問被告罵什麼，被
    告則稱不是在罵盧彥軍，盧彥軍則問被告對誰罵、誰垃圾鬼
    等語，有本院勘驗筆錄在卷可稽（本院卷63頁），確與證人
    盧彥軍上開證述關於到場原因、到場後見聞情形、處理方式
    及被告辱罵情形等內容相符，佐以被告警詢及本院審理時均
    也自承：我有用台語的垃圾鬼言語罵員警，因為員警先壓住
    我身體兩側讓我無法動彈，我很痛，所以才會出言辱罵，我
    到現在還在痛，都沒辦法睡覺等語（偵卷13頁，本院卷191
    頁），故證人盧彥軍上開證述內容，與事實相符，堪以採信
    ，則警員盧彥軍係接獲報案後到場處理被告以機車阻擋他人
    車輛通行，並於處理完畢離去現場時，遭被告以「垃圾鬼」
    等語當場辱罵等情，已可認定。被告辯稱是警員先違法壓制
    我身體，且我所講「垃圾鬼」也不是對警員講等語，均與事
    實不符，無法採信。
　㈢原審未及比較新舊法，然於判決結果不生影響：
　　被告行為後，刑法第140條規定業於111年1月12日修正公布
    ，並自同年月14日起生效施行。修正前刑法第140條第1項法
    定刑原為「6月以下有期徒刑、拘役或3千元以下罰金」。修
    正後刑法第140條法定刑則為「1年以下有期徒刑、拘役或10
    萬元以下罰金」（修正後原刑法第140條第2項刪除），經比
    較新舊法之結果，修正後既已提高法定刑，自應以修正前刑
    法第140條第1項規定較有利於被告，依刑法第2條第1項前段
    規定，即應適用修正施行前刑法第140條第1項規定。原審於
    110年12月20日宣判時固未及比較新舊法，惟原審適用行為
    時法並無不當，自不構成撤銷之原因（最高法院96年度台上
    字第270號判決意旨可資參照），應予說明。
　㈣綜上，本案事證明確，被告上開犯行，應依法論科。被告猶
    執前詞提起上訴否認犯行，並無理由，應予駁回。
據上論斷，應依刑事訴訟法第455條之1第1項、第3項、第368條
、第373條，判決如主文。
本案經檢察官陳書郁聲請以簡易判決處刑，檢察官凌于琇到庭執
行職務。
中　　華　　民　　國　　111 　年　　12　　月　　 2　　日
                  刑事第十一庭  審判長法  官  潘政宏
　　　　　　　　　　　　　　　　　　  法  官  翁健剛
　　　　　　　　　　　　　　　　　　  法  官  林育駿
以上正本證明與原本無異。
不得上訴。
        　　　　　　　　　　　　　　　書記官　翁珮華　　
中　　華　　民　　國　　111 　年　　12　　月　　4 　　日
附錄本案論罪科刑法條：
111年1月12日修正公布前刑法第140條第1項
於公務員依法執行職務時，當場侮辱或對於其依法執行之職務公
然侮辱者，處6月以下有期徒刑、拘役或3千元以下罰金。

附件：
臺灣桃園地方法院刑事簡易判決
110年度壢簡字第980號
聲　請　人　臺灣桃園地方檢察署檢察官
被　　　告　王黃春玉　女　(民國00年00月0日生)
　　　　　　　　　　身分證統一編號：Z000000000號
　　　　　　　　　　住○○市○○區○○里000鄰○○街000巷
　　　　　　　　　　　0號
　　　　　　　　　　居桃園市○○區○○里000鄰○○街000巷
　　　　　　　　　　　0號
上列被告因妨害公務案件，經檢察官聲請簡易判決處刑（110 年
度偵字第19430號），本院判決如下：
    主  文
王黃春玉於公務員依法執行職務時，當場侮辱，處拘役肆拾伍日
，如易科罰金以新台幣壹仟元折算壹日。
    事實及理由
一、本案犯罪事實及證據並所犯法條，除補充及更正如下外，均
    引用檢察官聲請簡易判決處刑書（如附件）所載。
二、被告王黃春玉具狀向本院否認有為聲請簡易判決處刑書所載
    犯行，並辯稱：請詳查。惟查：
  ㈠經本院依職勘驗員警密錄器(係由盧彥軍警員以外之另一警員
    所佩掛者)畫面檔案，勘驗結果以「⑴播放畫面時間（下同）
    1分55秒，畫面可見被告將機車停在通往土地公廟之狹窄路
    上，被告機車前方有一三陽白色休旅車。如勘驗畫面列印1 
    。⑵2分14秒，被告向盧彥軍警員稱『地是我的』，盧彥軍警員
    稱『就算地是妳的，也不能擋住人家』，被告向盧彥軍警員稱
    『關你屁事啊』。如勘驗畫面列印2 。⑶5分11秒，二位員警勸
    告被告移車到旁邊一點，被告遲遲不移，盧彥軍警員告知被
    告涉犯強制罪，被告回稱土地為其所有『你敢動我一根汗毛
    啊』。如勘驗畫面列印3。⑷6分0秒，盧彥軍警員將被告之機
    車牽至路旁，讓上開白色休旅車倒退出來（後方為大馬路）
    ，被告在旁以手機錄影。如勘驗畫面列印4 。⑸6分5秒，被
    告一面以手機錄影，一面向正在移被告機車之盧彥軍警員稱
    『你要保護小偷沒關係，儘量保護小偷』。如勘驗畫面列印5 
    。⑹6分19秒，被告指著盧彥軍警員稱『你有什麼了不起，你
    不是總統蔡英文，也不是黃兆慶的祖先』。⑺6分38秒，被告
    向盧彥軍警員稱『我告訴你，專門保護小偷喔，你專門保護
    小偷喔，跟你講哦』。如勘驗畫面列印7。⑻6分44秒，被告於
    盧彥軍警員離開時，在盧彥軍警員背後罵，罵的內容因現場
    風很大，聽不清楚。如勘驗畫面列印6。⑼6分49秒，盧彥軍
    警員立即轉身走回去，走向被告，稱『妳罵什麼』。如勘驗畫
    面列印⑼ 。⑽6分58秒，被告向盧彥軍警員稱『我不是罵你的
    名字』。如勘驗畫面列印10 。」。又本院再勘驗被告警詢筆
    錄錄音錄影畫面檔，勘驗結果以「全長為28分56秒，然全程
    之畫面均模糊，然可辨認即為被告，另檔案全程均未錄到音
    ，被告全程動作和緩並無激動之情。如勘驗畫面列印A 。」
    以上均有本院勘驗筆錄及勘驗畫面列印附卷可稽。
　㈡由員警密錄器之勘驗，於播放時間第6分44秒，雖因現場風大
    ，聽不清楚被告在盧彥軍警員背後辱罵之內容，然盧彥軍警
    員立即轉身走向被告問被告罵什麼，被告則並不否認有出言
    辱罵，僅辯稱不是在罵盧彥軍警員。而由被告警詢供詞（被
    告警詢筆錄具有證據能力，詳下述），其則稱「我坦承有用
    台語的垃圾鬼言語罵員警，不過是因為員警先壓住我身體兩
    側讓我無法動彈，我很痛，所以才會出言辱罵，我到現在還
    在痛，都沒辦法睡覺」等語。可見被告於上開播放時間第6
    分44秒，確係對盧彥軍警員辱罵「垃圾鬼」。
　㈢再依本院上開勘驗，被告警詢全程之錄音錄影檔案，僅有模
    糊影像，而無聲音，然按「刑事訴訟法第一百條之一第一項
    固規定：訊問被告，原則上應全程連續錄音；必要時，並應
    全程連續錄影；同條第二項亦規定：筆錄內所載之被告陳述
    與錄音或錄影之內容不符者，除有前項但書情形外，其不符
    之部分，不得作為證據，同法第一百條之二亦準用同法第一
    百條之一規定。考其立法目的，在於建立訊問（或詢問）筆
    錄之公信力，並擔保其程序之合法正當，亦即擔保犯罪嫌疑
    人對於訊問之陳述，係出於自由意思及所述與筆錄記載內容
    相符。如果犯罪嫌疑人之自白，能證明係基於自由意思而非
    出於不正之方法，且其自由之陳述與事實相符，縱令於訊問
    時未經全程連續錄音，致程序稍嫌微疵，仍難謂其自白之筆
    錄，當然無證據能力。」、「刑事訴訟法第一百條之一第一
    項固規定訊問被告，原則上應全程連續錄音；必要時，並應
    全程連續錄影；同條第二項亦規定「筆錄內所載之被告陳述
    與錄音或錄影之內容不符者，除有前項但書情形外，其不符
    之部分，不得作為證據」。同法第一百條之二規定，司法警
    察詢問犯罪嫌疑人時亦準用同法第一百條之一之規定。考其
    立法目的，在於建立訊問筆錄之公信力，並擔保訊問程序之
    合法正當；亦即在於擔保犯罪嫌疑人對於訊問之陳述，係出
    於自由意思及筆錄所載內容與陳述相符。如果犯罪嫌疑人之
    自白，係基於自由意思而非出於不正之方法，且其自由之陳
    述與事實相符，縱令於訊問時未經全程連續錄音或錄音故障
    而無聲音，致訊問程序稍嫌微疵，仍難謂其自白之筆錄，無
    證據能力。」最高法院99年度台上字第289號、97年度台上
    字第5666號判決闡釋在案。本院衡諸：自程序言之，依上開
    被告警詢筆錄勘驗，被告全程動作和緩並無激動之情，可見
    被告警詢並非出自警方強暴脅迫之結果，又警詢全程為28分
    56秒，亦無疲勞問訊之情，而就警詢筆錄之真實性言之，被
    告於警詢筆錄末已簽名蓋指印確認其筆錄內容無誤，復依警
    詢筆錄內容觀之，被告除自承有罵員警「垃圾鬼」外，復以
    員警壓住其身體，其很痛才會出此髒口置辯，且辯稱案發時
    其之機車停在路旁邊，不會妨害他人小客車離開，其要提供
    其當時機車停放位置云云，均可見對被告有利之部分均已據
    筆錄員警填製於筆錄內，筆錄內容可信為真實，且出諸被告
    自由意志；綜此，審酌人權保障及公共利益之均衡維護，本
    院認被告警詢筆錄具有證據能力(參照刑事訴訟法第158條之
    4之規定)。
　㈣由員警密錄器之勘驗，播放時間第6分44秒，被告係於盧彥軍
    警員離開時，在盧彥軍警員背後辱罵，被告於警詢辯稱員警
    壓住其身體，其很痛才會出言辱罵云云，與事實不符，至其
    機車停放位置會否妨害他人小客車離開乙節，依勘驗畫面列
    印1 、2可知，通往土地公廟之道路狹小，被告機車停放之
    位置確實已阻擋上開白色休旅車之離開(現場係通往土地公
    廟之道路，且道路一頭通往大馬路，並未以任何阻絕設施附
    連圍繞，是即使該道路確屬私有，甚且屬被告所有或所管理
    ，被告亦已涉犯刑法第304條第1項之強制罪，此屬公訴罪，
    應由檢察官另案偵辦)，被告於警詢辯稱其停放機車之位置
    不會擋住他人小客車之離去云云，核無可採，亦可見員警到
    場數次規勸被告將機車移到旁邊，具有合法正當之執法性，
    被告不但不聽勸，反而以上開言詞譏諷辱罵員警之事實。
　㈤綜上，本件所有事證經本院詳查覈實在案，本件事證明確，
    應依法論科。
三、⑴聲請人即臺灣桃園地方檢察署檢察官僅就被告辱罵盧彥軍
    警員「垃圾鬼」乙詞為聲請，然被告尚辱罵該員警「你要保
    護小偷沒關係，儘量保護小偷」、「我告訴你，專門保護小
    偷喔，你專門保護小偷喔，跟你講哦」等語，然被告既在密
    接之時、空下為之，上開各犯行核屬實質一罪之接續犯，是
    漏未聲請部分亦在本院得一併審判之範圍內。⑵審酌被告於
    警方據報至現場欲排除被告以機車阻擋他人之小客車駛離時
    ，不但不予聽從，竟反出言羞辱員警，對於警方執行公務之
    危害程度，並審酌其辱罵之內容等一切情狀，量處如主文所
    示之刑，並諭知易科罰金之折算標準。
四、據上論斷，應依刑事訴訟法第449 條第1 項前段、第3 項、
    第454 條第2 項，刑法第140 條第1 項、第41條第1 項前段
    ，刑法施行法第1 條之1 第1 項，逕以簡易判決處刑如主文
    。
五、如不服本判決，應於判決送達後20日內，向本院提出上訴狀
    （應附繕本），上訴於本院合議庭。
中　　華　　民　　國　　110 　年　　12　　月　　20　　日
                    中壢簡易庭法  官  曾雨明
以上正本證明與原本無異。
如不服本判決，應於判決送達後20日內向本院提出上訴狀（應附
繕本）。
                              書記官  鄭志鵬
中　　華　　民　　國　　110 　年　　12　　月　　20　　日
附錄本案論罪科刑依據之法條：
中華民國刑法第140 條
（侮辱公務員公署罪）
於公務員依法執行職務時，當場侮辱或對於其依法執行之職務公
然侮辱者，處6 月以下有期徒刑、拘役或3 千元以下罰金。
對於公署公然侮辱者，亦同。

附件：
臺灣桃園地方檢察署檢察官聲請簡易判決處刑書
                                    110年度偵字第19430號
　　被　　　告　王黃春玉
　　　　　　　　　　　　女　76歲（民國00年00月0日生）
　　　　　　　　　　　　住○○市○○區○○里00鄰○○街00
　　　　　　　　　　　　　0巷0號
　　　　　　　　　　　　國民身分證統一編號：Z000000000號
上列被告因妨害公務案件，業經偵查終結，認為宜以簡易判決處
刑，茲將犯罪事實及證據並所犯法條分敘如下：
　　　　犯罪事實
一、王黃春玉於民國110年2月9日10時許，在桃園市○○區○○街000
    號與他人發生移車糾紛，經員警盧彥軍到場處理時，與員警
    發生口角，王黃春玉心生不滿，明知盧彥軍係依法執行職務
    之公務員，竟基於妨害公務之犯意，於同日10時32分對盧彥
    軍以台語辱稱：「垃圾鬼」等語，足以貶損盧彥軍之人格與
    評價。
二、案經桃園市政府警察局楊梅分局報告偵辦。
　　　　證據並所犯法條
一、上揭犯罪事實，業據被告王黃春玉於警詢中坦承不諱，並有
    員警職務報告1紙、密錄器錄影光碟1片、譯文、本署勘驗筆
    錄各1份存卷可參，其犯嫌堪以認定。
二、核被告所為，係犯刑法第140條第1項侮辱公務員罪嫌。
三、依刑事訴訟法第451條第1項聲請逕以簡易判決處刑。
　　此　致
臺灣桃園地方法院
中　　華　　民　　國　 110　　年　　6 　　月　　4 　　日
　　　　　　　　　　　　　    檢　察　官　陳書郁
本件證明與原本無異
中　　華　　民　　國　 110　　年　　6 　　月　　11　　日
                              書  記  官  簡冠宇
附記事項：
本件係依刑事訴訟法簡易程序辦理，法院簡易庭得不傳喚被告、
輔佐人、告訴人、告發人等出庭即以簡易判決處刑；被告、被害
人、告訴人等對告訴乃論案件如已達成民事和解而要撤回告訴或
對非告訴乃論案件認有受傳喚到庭陳述意見之必要時，請即另以
書狀向簡易法庭陳述或請求傳訊。
所犯法條：
中華民國刑法第140條第1項
於公務員依法執行職務時，當場侮辱或對於其依法執行之職務公
然侮辱者，處 6 月以下有期徒刑、拘役或 3 千元以下罰金。
對於公署公然侮辱者，亦同。